臺灣高雄地方法院刑事附帶民事訴訟判決
原　　　告　蔡忠佳
被　　　告　黃耀陞
上列被告因過失傷害案件（本院100年度交簡上字第93 號），
經原告提起附帶民事訴訟，請求損害賠償，本院於民國100年7
月13日言詞辯論終結，判決如下：
    主      文
被告應給付原告新臺幣壹萬元，及自民國一百年六月二十八日起
至清償日止，按年息百分之五計算之利息。
原告其餘之訴及假執行之聲請均駁回。
    事實及理由
一、原告蔡忠佳起訴主張：被告黃耀陞於民國99年2 月2 日21時
    35分許，騎乘車牌號碼YCL －770 號普通重型機車，沿高雄
    市三民區○○○路由西向東行駛，而於穿越上開路段與林森
    一路交岔路口時，本應注意車前狀況，並採取必要之安全措
    施，及行經行人穿越道，遇有行人穿越時，無論有無交通指
    揮人員指揮或號誌指示，均應暫停讓行人先行通過，且依當
    時天候晴、夜間有照明、柏油路面乾燥、無缺陷、無障礙物
    、視距良好，而無其他不能注意之情事，因觀看左右方來車
    ，疏未注意車前狀況及禮讓行人先行，於通過上開交岔路口
    時，適有原告蔡忠佳站立在上開建國二路「猋師傅便當店」
    前之行人穿越道上，被告見狀閃避不及，其機車不慎撞及原
    告，致原告受有雙膝擦傷各約11公分、頭痛等傷害。原告因
    係事故，除受有身體上之傷害外，更因平白無故遭逢意外事
    故，內心亦飽受驚嚇，考量其身心所受之痛苦，爰依民法第
    195 條之規定，請求被告賠償精神慰撫金32萬元。並聲明求
    為判決：(一)被告應賠償原告新臺幣（下同）32萬元，並自起
    訴狀繕本送達翌日起至清償日止，按年息百分之5 計算之利
    息。(二)願供擔保請准宣告假執行。
二、被告黃耀陞則以：(一)、本件交通事故，被告於99年2 月2 日
    21時35分許，騎乘車牌號碼YCL －770 號重型機車，沿高雄
    市○○○路由西向東行駛，行經林森一路穿越十字路口時，
    被告固有疏未注意車前狀況而撞及行走於行人穿越道的原告
    ，並致原告受有雙膝擦傷各約1 ×1 公分、頭痛等傷害，然
    依被告警詢筆錄記載，當時被告行駛方向的建國二路是綠燈
    ，原告行走的方向林森路是紅燈；又依原告警詢筆錄，原告
    自承「視線良好，我不清楚當時建國二路與林森路口處號誌
    是紅燈還是綠燈。」，再依警方所繪製的交通事故現場圖，
    原告已行走到建國二路機車道的中間，才遭被告擦傷，另外
    根據原告戶籍地的里長與東港派出所的警員形容，原告走路
    都不看路頭低低的，而事實上因本事件幾次到派出所、區公
    所、法院看到原告走路確實低著頭，不在看馬路路況的，足
    見原告當時未注意林森路紅燈號誌，低著頭欲穿越建國二路
    馬路，行走至機車道上，致被告閃避不及而擦傷原告，故原
    告亦與有過失。(二)、原告因上述交通事故所受雙膝擦傷各約
    1 ×1 公分（原告起訴狀誤載為11公分）、頭痛等傷害，至
    高雄市立民生醫院治療所花費的醫療費用2,559 元，已由被
    告支付，另外依民法第195 條規定，被害人雖非財產上之損
    害，亦得請求賠償相當之金額，然此金額如何始為適當，依
    最高法院迭次判決意旨，應斟酌被害人受傷的情形以及兩造
    身分、地位及經濟狀況。本件原告僅受雙膝各約1 ×1 公分
    的輕傷，被告反受有左側顴骨2 ×2 公分擦傷，左側膝部4.
    5 ×3. 5公分擦傷等較重的傷，原告為居無定所，到處遊蕩
    之人，被告為現役軍人，尚無何經濟能力，且如前所述，本
    件交通事故，原告亦與有過失，原告請求32萬元的慰撫金，
    顯然是漫天開價，毫無依據。(三)、99年2 月2 日事故發生後
    ，被告隨同警員到醫院探望原告，看著原告與醫生爭執，醫
    生說：「阿伯你已經照過X 光，也診斷完畢，你沒有腦震盪
    ，腳也沒有骨折」，約2 小時後，被告幫原告付了醫藥費用
    ，並留下電話號碼給原告，說身體如有不適請聯絡被告，一
    直到原告離開醫院，被告才離開，並非如原告所說被告不理
    不睬。(四)、里長曾帶被告及父母去東港派出所請求協助，聽
    警察的敘述，該派出所曾經接獲民眾的報案，說原告的腳有
    潰爛的情形，民眾害怕被傳染，所以請警察將原告強制送醫
    ，醫生告以當時原告的腳如果沒有徹底治療，有可能會截肢
    ，但原告沒多久，趁醫院的人沒有注意，自己就離開醫院，
    足見本事故之前，原告的腳就有如上所述潰爛，且依本事故
    的民生醫院診斷書所載，原告僅受雙膝各約1 ×1 公分的傷
    ，早已痊癒，與原告所述造成其行動不便無關等語置辯；並
    答辯聲明：駁回原告之訴。
三、按附帶民事訴訟之判決，應以刑事訴訟判決所認定之事實為
    據，刑事訴訟法第500 條前段定有明文。本件被告因騎車不
    慎撞傷原告，使原告受傷，係犯刑法第284 條第1 項之過失
    傷害罪，業經本院100 年度交簡上字第93號刑事判決認定屬
    實，則原告主張被告應負侵權行為損害賠償責任，堪以認定
    。
四、按因故意或過失，不法侵害他人之權利者，負損害賠償責任
    ；不法侵害他人之身體、健康、名譽、自由、信用、隱私、
    貞操，或不法侵害其他人格法益而情節重大者，被害人雖非
    財產上之損害，亦得請求賠償相當之金額，民法第184 條第
    1項前段、第195條第1項前段分別定有明文。被告過失致原
    告受有雙膝擦傷各約1 ×1 公分、頭痛之傷害，原告自得依
    上開規定請求被告賠償因此所受之損害。茲就原告請求之精
    神慰撫金32萬元，是否過高？詳述如下：
(一)、按慰藉金之賠償須以人格權遭遇侵害，使精神上受有痛苦為
    必要，其核給之標準固與財產上損害之計算不同，然非不可
    斟酌雙方身分資力與加害程度，及其他各種情形核定相當之
    數額，最高法院51年台上字第223 號著有判例可資參照。
(二)、經查，原告於上揭時、地，因遭被告騎車撞傷，而受有雙膝
    擦傷各約1 ×1 公分、頭痛之傷害，此有高雄市立民生醫院
    診斷證明書1 紙附卷足佐（見高市警三一分偵字第09900162
    78號警卷第10頁），其精神及肉體自受有痛苦。又原告最高
    學歷為專科畢業，目前沒有工作，以先前工作之積蓄過活，
    1 個人住在屏東縣東港鎮，無任何房地產、交通工具；而被
    告最高學歷為專科畢業，現為職業軍人，月薪3 萬8 千元，
    未婚，平常住在高雄市旗山區，有1 筆田賦等情，為兩造所
    不爭執，並有本院審判筆錄為證（見本院100 年度交簡上附
    民字第17號卷第25頁至第26頁），及本院職權調取之兩造95
    年至99年之稅務電子閘門財產所得調件明細表附卷可佐（見
    本院100 年度交簡上附民字第17號卷第10頁至第14頁；第19
    頁至第23頁），自堪信為真實。本院審酌原告因上開傷害所
    受精神痛苦程度，及兩造身分、收入、經濟情況等一切情狀
    ，認原告請求慰撫金32萬元，核屬過高，應以1 萬元為適當
    。
五、從而，原告本於侵權行為損害賠償請求權之法律關係，請求
    被告給付1 萬元，及自附帶民事起訴狀繕本送達翌日即100
    年6 月28日起至清償日止，按年息百分之5 計算之利息部分
    ，為有理由，應予准許。原告逾上開範圍之請求，為無理由
    ，應予駁回。
六、依刑事訴訟法第506條之規定，本件兩造均不得上訴，故就
    原告勝訴部分，無庸為假執行之諭知，故原告假執行之聲請
    ，核屬無據，應予駁回。
七、原告依刑事訴訟法第487條規定，於刑事訴訟程序提起本件
    附帶民事損害賠償訴訟，依法無應繳納裁判費用之規定，爰
    不另為裁判費用負擔之諭知。
據上論結，原告之訴為一部有理由，一部無理由，依刑事訴訟法
第502條第2項，判決如主文。
中    華    民    國   100    年    7     月    26    日
                刑事第十二庭  審判長法  官  黃建榮
                                    法  官  王品惠
                                    法  官  陳川傑
以上正本證明與原本無異。
不得上訴。
中    華    民    國   100    年    7     月    26    日
                                    書記官  林昭吟